臺灣高雄地方法院刑事判決　　　　　　 94年度簡上字第685號
上　訴　人
即　被　告　己○○
　　　　　　乙○○
共　　　同
選任辯護人　洪天慶律師
上列上訴人因被告恐嚇等案件，不服本院高雄簡易庭中華民國94
年7 月22日94年度簡字第4199號所為第一審判決（聲請簡易判決
處刑書案號：臺灣高雄地方法院檢察署94年度偵字第12888 號）
，提起上訴，本院管轄之第2 審合議庭判決如下：
      主  文
原判決撤銷。
己○○公然侮辱人，處拘役拾伍日，如易科罰金，以佰元折算
壹日。
乙○○公然侮辱人，處拘役貳拾日，如易科罰金，以佰元折算
壹日；又以加害生命之事，恐嚇他人致生危害於安全，處拘役肆
拾日，如易科罰金，以佰元折算壹日。應執行拘役伍拾玖日，
如易科罰金，以佰元折算壹日。緩刑貳年，緩刑期間付保護管
束。
    事  實
一、丙○○與己○○係鄰居關係，2 人於民國92年10月27日下午
    4 時44分許，在高雄市○○區○○路231 號前，因停車問題
    而起糾紛。己○○竟基侮辱人之犯意，在上開處所當街公然
    以「你就是這麼兇，才會洗腎，你活沒多久，就快死的人，
    我要眼睛金金看你怎麼死」（台語）等語辱罵丙○○。丙○○因而基於傷害之犯意，徒手毆打己○○左臉頰（業經另案
    判處拘役20日確定）。嗣於同日晚上6 時許，己○○之子乙○○竟邀同丁○○、壬○○及真實姓名年籍不詳之成年男子
    3 人，共6 人同赴丙○○前開門號6 樓之1 號住處前欲與丙○○理論，因丙○○雖打開屋內大門（並未打開屋外鐵門）
    ，然仍拒不出戶，乙○○竟隔著鐵門單獨基於侮辱人之犯意
    ，公然以「幹你娘」（台語）等語辱罵丙○○，嗣因丙○○
    之配偶甲○○（改名周姵逸）宣稱將報警處理，且丙○○已
    拿起電話撥打，乙○○即欲與同行之友人離去，惟乙○○心
    有未甘，於離去前竟另行單獨基於恐嚇之犯意，向屋內之丙○○恫嚇：「叫你女兒小心點」等語，使丙○○心生畏懼。
二、案經丙○○訴由臺灣高雄地方法院檢察署檢察官聲請簡易判
    決處刑。
    理  由
一、認定犯罪事實所憑之證據：
    訊據被告己○○、乙○○均矢口否認有何公然侮辱或恐嚇之
    犯行，己○○辯稱：伊沒有辱罵丙○○，伊是遭丙○○毆打
    ，證人庚○○並不在場云云；乙○○則辯稱：伊沒有以「幹
    你娘」等語辱罵丙○○，也沒有以「叫你女兒小心點」等語
    恐嚇丙○○，伊當時會邀同友人共同前往丙○○住處，是因
    怕被打云云；辯護人則為被告辯以：有關被告己○○辱罵丙○○之案發時間，告訴人丙○○、證人甲○○、庚○○3 人
    之指述，前後有所不符，顯見其等之指述均非可採。另告訴
    人丙○○之住處門前並非任何人均可自由進出之處所，應非
    屬公共場所云云。經查：
  (一)被告己○○部分：
  被告己○○於92年10月27日下午4 時44分許在高雄市○○區
    ○○路231 號前，以「你就是這麼兇，才會洗腎，你活沒多
    久，就快死的人，我要眼睛金金看你怎麼死」等語辱罵告訴
    人丙○○一事，業據證人即告訴人丙○○、證人甲○○到庭
    證述明確，核與證人即高雄市○○區○○路231 號8 樓住戶
    庚○○到庭證稱：「當時我站在鼎新路229 號至231 號的中
    間，我聽到己○○用台語罵丙○○『你不得好死，你就是這
    麼兇，才會洗腎，我要眼睛金金看你怎麼死』」（見本院簡
    上字卷第83頁）等語相符，足見被告己○○確有以上開足以
    貶損人格之語句辱罵丙○○之事實，該可確認。
  辯護意旨略以：告訴人指述被告辱罵時間與監視器拍攝之不
    符部分云云。惟按告訴人與證人之陳述有部分前後不符，或
    相互間有所歧異時，究竟何者為可採，法院乃得本其自由心
    證予以斟酌，非謂一有不符或矛盾，即應認其全部均為不可
    採信，尤其關於行為動機、手段及結果等之細節方面，告訴
    人之指陳，難免故予誇大，證人之證言，有時亦有予以渲染
    之可能，然其基本事實之陳述，若果與真實性無礙時，則仍
    非不得予以採信（最高法院74年台上字第1559號判例參照）
    。告訴人丙○○、證人甲○○雖均證稱：本件被告己○○辱
    罵告訴人之案發時間為92年10月27日15時許，然經本院當庭
    勘驗案發當日之錄影光碟結果：一畫面顯示92年10月27日下
    午4 時40分。二（畫面顯示時間是44分）庚○○戴著安全帽
    站在騎樓下機車旁。三畫面上右上角的女士就是己○○。四
    庚○○於4 時45分21 秒 騎乘機車離開等情，當庭製有勘驗
    筆錄在卷可稽（見本院卷第86頁）。又證人庚○○復到庭證
    稱：我小孩子（下午）4 點下課，我是（下午）4 點載小孩
    回來後，要再出門的時候，才看到丙○○與己○○爭吵，並
    聽到己○○罵丙○○，我就是在這段在騎樓停留時間內，聽
    到這件事情等語（見本院簡上字卷第82、83、86頁），足見
    本件被告己○○辱罵告訴人之時間，係92年10月27日16時44
    分許之事實，應可確認。告訴人丙○○與證人甲○○於本院
    所證述案發時間，雖與錄影光碟畫面顯示之時間略有不同，
    然依前揭判例說明，仍不影響被告己○○公然侮辱犯行之認
    定。
  另證人即當日下午至己○○所開設之藥局買藥之戊○○雖到
    庭證稱：並未聽到被告己○○罵丙○○「你就是這麼兇，才
    會洗腎，你活沒多久，就快死的人，我要眼睛金金看你怎麼
    死」云云。復證稱：我看到己○○走到她的車子旁邊，丙○○踹她一腳，然後己○○又爬起來，後來又被打了一拳，之
    後丙○○就開車走了。被告己○○被打的原因為何我不知道
    ，己○○被打之後是否有說什麼話我都沒聽到，我從頭到尾
    都沒有聽到己○○或丙○○講話的聲音云云（見本院簡上字
    卷第75至78頁），然如非被告己○○與告訴人丙○○先有言
    語之衝突，告訴人丙○○豈有突然任意動手毆打被告己○○
    之理，況被告己○○於本院訊問時，均對答無礙，顯係經驗
    知識、表達能力正常之人，其遭告訴人丙○○毆打後，雖不
    必然加以回手，然衡情豈有不以言詞質問丙○○之理，故證
    人戊○○上開所述，實與常情不符，顯非可採。又戊○○復
    證稱：我聽不太懂台語，如果講快就完全不懂，講慢的話，
    還可以聽懂1 、2 句等語（見本院簡上字卷第79頁），而本
    件被告己○○係以台語辱罵丙○○，戊○○既聽不懂台語，
    則其所述未聽見被告己○○以台語「你就是這麼兇，才會洗
    腎，你活沒多久，就快死的人，我要眼睛金金看你怎麼死」
    等語，即難據為有利被告己○○之認定。況證人戊○○果真
    於案發之際，全程在場目睹，然被告己○○何以未於先前丙○○被訴傷害之案件中，促請戊○○出庭作證，反於時隔近
    2 年後，方於本案中傳訊戊○○出庭作證，則戊○○為上開
    證述是否因年紀過大（20年7 月27日生），記憶模糊所致，
    亦有可疑，故尚不能憑此而為有利被告己○○之認定。
  綜上，被告己○○公然於高雄市○○區○○路231 號前，以
    言詞辱罵丙○○之犯行，堪以認定。
  (二)被告乙○○部分：
  被告於92年10月27日同日18時許，究夥同幾人至丙○○住處
    乙節，告訴人丙○○雖指述：（當時）有6 、7 個年輕人等
    語（見本院簡上字卷第61至62頁）；證人甲○○亦證稱：（
    當時）乙○○帶了6 、7 個小弟等語（見本院卷第75至78頁
    ），核與證人即當日陪同被告乙○○至丙○○住處之丁○○
    、壬○○分別所稱：當天5 個人去（丙○○住處）（見本院
    簡上字卷第87頁）、當天包含被告乙○○共6 個人到場（丙○○住處）（見本院簡上字卷第92、92頁）等語，所證述到
    場人數雖有不符，惟丙○○、甲○○於案發之際均係隔著鐵
    門觀看被告乙○○等人，審酌鐵門前之空間非大，數名成年
    男子群聚門前，丙○○、甲○○之視線勢將受到阻擋，是丙○○夫妻是否能仔細計算陪同被告乙○○到場之實際人數，
    實有疑問，故此部分之認定，應以陪同被告乙○○到場之丁○○、壬○○所證稱：當日包含被告在內共6 人到場（丙○○住處）等語較為可採。
  被告乙○○於上開時間由丁○○、壬○○及真實姓名年籍不
    詳之成年男子3 人陪同下，共6 人同赴丙○○住處前，由乙○○以「幹你娘」（台語）等語公然辱罵丙○○，並於離去
    前，另以「叫你女兒小心點」等語恐嚇丙○○等情，業據證
    人即告訴人丙○○指述、證人甲○○證述明確，核與證人庚○○到庭證稱：當天（92年12月27日）18時許，我在我在8
    樓的家裡。我聽到樓下有撞門的聲音，及罵人的聲音，有人
    罵三字經「幹你娘」，因為我先生不在家，所以我不敢下去
    看，我不能確定聲音是從幾樓傳來的，但是聲音很大，距離
    應該很近，因為我家鐵門是關著，但是裡面的門沒有關，所
    以我可以聽見等語相符（見本院簡上字卷第83至第85頁）。
  另被告乙○○與友人丁○○等人在丙○○前揭住處前，其因
    樓梯間迴音以致甚為吵嘈，亦據證人即與丙○○同樓層之住
    戶辛○○到庭證述明確，復到庭證稱：我與告訴人家的門是
    斜對面，我聽到很吵的聲音，我開門之後，沒有出去，我就
    說有話好好講，不需要這樣，但是沒有人理我，後來我怕發
    生事情，就再把門關上，去打電話報警，當時我有看到乙○○。當時有看到有人用手拉著丙○○家的鐵門，但因為人很
    多，所以沒有看是誰拉鐵門，那時那群人都擠在丙○○家的
    鐵門前面。我打電話以後，就到樓下去了，並沒有全程在場
    等語（見本院簡上字卷第71、74、75頁），足見被告當日晚
    上6 時許在友人陪同下，至丙○○住處理論時，其態度應屬
    強硬，口氣亦非和善之事實，已可認定。復參以被告乙○○
    係因其母己○○事先遭告訴人丙○○毆打，而事後欲與丙○○理論，並出言恐嚇及辱罵丙○○，尚非不能想像，故告訴
    帣丙○○指訴遭乙○○恐嚇及辱罵，洵非無據。
  又證人丁○○、壬○○雖均到庭證稱：沒有鄰居叫我們不要
    吵，並未聽到被告罵三字經，也沒有聽到被告有對丙○○說
    「叫你女兒小心一點」云云（見本院簡上字卷第87、88、91
    頁）。惟其2 人上開所供沒有鄰居叫我們不要吵之情節，已
    核與前揭證人辛○○所證述之情節不符。又衡諸丁○○、壬○○均係被告乙○○熟識之友人，業據其2 人供述在卷（見
    本院簡上字卷第89、94頁），且其2 人均陪同被告乙○○至
    丙○○家門前，如供承被告確有辱罵、恐嚇丙○○之行為，
    則其2 人將有遭認與被告乙○○共同犯罪之可能，故為免自
    身遭受刑事訴追或其他不利益，就此部分為避重就輕之陳述
    ，實屬人性之常，故在場之人丁○○、壬○○上開證稱被告
    當日並未辱罵、恐嚇云云，亦不足為有利被告之認定。
  末按所謂公然，係指不特定人或特定多數人得以共見共聞之
    狀態，而本件乙○○在丙○○住處前（大樓電梯間）辱罵丙○○，非惟搭乘電梯至6 樓之住戶可得聽聞，且丙○○住處
    之左鄰右舍亦可聽聞，此由證人庚○○、辛○○上開證述已
    明，是被告乙○○在丙○○之住處前（大樓電梯間）辱罵丙○○，已屬在多數人得以共見共聞之公然處所為之，是辯護
    人所辯丙○○住處前並非公然之處所，容有未洽。
  (三)綜上，被告己○○、乙○○之犯行，均屬事證明確，均應依
    法論罪科刑。
二、論罪科刑部分：
  (一)核被告己○○所為，係犯刑法第309 條第1 項之公然侮辱罪
    。被告乙○○所為，係犯刑法第309 條第1 項之公然侮辱罪
    及同法第305 條之恐嚇罪。
  (二)被告乙○○因不滿丙○○撥打電話報警，倖然離去前始另行
    起意恐嚇，故其與公然侮辱部分，應屬犯意各別，行為互殊
    ，觸犯構成要件不同之罪，應分論併罰。
  (三)原審以被告2 人罪證明確，應予分別論罪科刑，固非無見；
    然查：被告己○○於92年10月27日下午4 時44分許始當街
    辱罵丙○○，惟原判決誤認被告己○○辱罵丙○○之時間為
    92年10月27日下午3 時許，已有未洽。又按公然侮辱之法
    定刑為拘役或30 0元以下罰金，刑法第309 條第1 項定有明
    文。而傷害罪之法定刑為3 年以下有期徒刑、拘役或1,000
    元罰金，刑法第277 條第1 項定有明文。本件告訴人丙○○
    因毆打被告己○○經判處拘役20日確定在案，原審未及考量
    被告己○○公然侮辱之情節較輕，仍量處與告訴人丙○○涉
    犯傷害罪之相同刑度，亦有未洽，後述。證人丁○○、壬○○均證稱被告乙○○以其母遭丙○○毆打，欲至其住處理
    論為由，而邀其2 人共同前往等語（見本院簡上字卷第88、
    91 頁）， 並未有何證據顯示渠等與被告乙○○在現場有共
    同辱罵、恐嚇之情事，且證人甲○○亦證稱：不確定乙○○
    的友人是否有罵三字經等語（見本院簡上字卷第64頁），故
    尚難認定丁○○、壬○○及去現場之3 名成年男子確與被告
    乙○○間，就辱罵、恐嚇丙○○之犯行有犯意聯絡或行為之
    分擔，是以原判決誤認被告乙○○夥同姓名年籍不詳之成年
    男子7 、8 名，同赴丙○○住處，且被告乙○○與該7 、8
    名成年男子間，就辱罵、恐嚇丙○○有犯意聯絡，亦有未當
    。原判決既有前開可議之處，自應由本院予以撤銷改判。
  (四)爰審酌被告己○○僅因與告訴人間之停車糾紛，即當街公然
    以言詞辱罵告訴人丙○○，致令其難堪不已，而被告乙○○
    因其母己○○先前遭丙○○毆傷，不但不思以和平理性之方
    式解決問題，竟事後亦以言詞公然侮辱告訴人，復對其出言
    恐嚇，致令告訴人丙○○因怕家人受害而心生畏懼，被告2
    人所為均有不當，且於犯罪後均仍卸詞否認，態度非佳，惟
    考量前案告訴人丙○○因對被告己○○犯傷害罪，並遭本院
    以93年度簡字第1716號判處拘役20日確定，有判決書1 份在
    卷可稽（見他字卷第26至30頁），而本件被告己○○對丙○○犯公然侮辱罪情節應屬較輕等一切情狀，被告己○○部分
    酌減為量處如主文所示之刑，另被告乙○○仍維持原審刑度
    ，並均諭知易科罰金之折算標準，且就被告乙○○所犯上開
    2 罪定其應執行刑及易科罰金之折算標準，以示懲儆。又被
    告乙○○未曾受有期徒刑以上刑之宣告，有臺灣高等法院被
    告前案紀錄表1 份在卷可稽，其為本件犯行時剛滿18歲未久
    ，思慮容有未周，一時衝動致為本件犯行，經此偵審及刑之
    宣告程序後應知所警惕，且其於本件犯行後迄今將近2 年，
    未再對告訴人或其家人涉犯其他犯行，亦有前開前案紀錄表
    可憑，是本院認上開就被告乙○○所宣告之刑以暫不執行為
    適當，爰併諭知緩刑2 年。又同時為免被告乙○○日後再因
    年輕識淺復犯刑章，同時輔佐其能確實改過遷善，爰另依刑
    法第93條第1 項之規定，諭知被告乙○○應於緩刑期間付保
    護管束。
據上論斷，應依刑事訴訟法第455 條之1 第1 項、第3 項、第36
9 條第1 項前段、第364 條、第299 條第1 項前段，刑法第305
條、第309 條、第41條第1 項前段、第51條第6 款、第74條第1
款、第93條第1 項，罰金罰鍰提高標準條例第1 條前段、第2 條
，判決如主文。
本案經檢察官癸○○到庭執行職務。
中　　華　　民　　國　　94　　年　　10　　月　　19　　日
                  刑事第八庭    審判長法　官  李政庭
                                      法　官  黃宣撫
                                      法  官  李育信
以上正本證明與原本無異。
不得上訴。
中　　華　　民　　國　　94　　年　　10　　月　　24　　日
　　　　　　　　　　　　　　　　　　　書記官  洪生輝
附錄本件論罪法條全文：
中華民國刑法第305條
(恐嚇危害安全罪)
以加害生命、身體、自由、名譽、財產之事，恐嚇他人致生危害
於安全者，處2 年以下有期徒刑、拘役或300 元以下罰金。
中華民國刑法第309條
(公然侮辱罪)
公然侮辱人者，處拘役或 300 元以下罰金。
以強暴犯前項之罪者，處 1 年以下有期徒刑、拘役或 500 元以
下罰金。
